# Introdução {.unnumbered}

A iniciativa Vale do Lítio é um projeto concebido pela [Invest Minas](https://www.investminas.mg.gov.br/) com a missão de impulsionar o desenvolvimento das regiões Nordeste e Norte do estado de Minas Gerais em torno da dinâmica e ascendente cadeia produtiva do lítio.

Estão incluídos no projeto um conjunto de 14 municípios que se destacam por possuírem reservas de lítio. São eles: Araçuaí, Capelinha, Coronel Murta, Itaobim, Itinga, Malacacheta, Medina, Minas Novas, Pedra Azul, Virgem da Lapa, Teófilo Otoni e Turmalina, localizados na região Nordeste de Minas, além de Rubelita e Salinas, situados na região Norte do estado. O Mapa 1 localiza esses municípios no território mineiro.

É importante ressaltar que o lítio desempenha um papel essencial em diversas aplicações, como na fabricação de ligas metálicas, dispositivos médicos e na produção de fármacos. No entanto, seu uso mais proeminente é na fabricação de baterias de alta durabilidade, que alimentam veículos elétricos e dispositivos eletroeletrônicos, representando uma peça fundamental na transição para fontes de energia mais limpas e na revolução tecnológica em curso.

Mapa 1: Municípios do Vale do Lítio

```{r, echo=FALSE, warning=FALSE, message=FALSE, include=FALSE}
# Carregue as bibliotecas necessárias
library(leaflet)
library(sf)
library(dplyr)
library(geobr)
library(shiny)
library(shinythemes)
library(wordcloud)
library(dplyr)
library(igraph)
library(networkD3)
library(visNetwork)

municipios <- read_municipality(code_muni = "MG", year = 2010)

```

```{r, echo=FALSE, warning=FALSE, message=FALSE}
municipios_ibge <- c(
  3103405,  # Araçuaí
  3112307,  # Capelinha
  3119500,  # Coronel Murta
  3133303,  # Itaobim
  3134004,  # Itinga
  3139201,  # Malacacheta
  3141405,  # Medina
  3141801,  # Minas Novas
  3148707,  # Pedra Azul
  3168606,  # Teófilo Otoni
  3169703,  # Turmalina
  3156502,  # Rubelita
  3171600,  # Virgem da Lapa
  3157005  # Salinas
)

# Criar uma coluna de dummy
municipios$dummy <- ifelse(municipios$code_muni %in% municipios_ibge, 1, 0)

# Crie um objeto sf com seus dados
dados_sf <- st_as_sf(municipios, crs = "+proj=longlat +datum=WGS84")

# Filtrar os municípios onde dummy é igual a 1
dados_sf_filtrados <- dados_sf %>%
  filter(dummy == 1)

# Crie um mapa Leaflet
mapa <- leaflet() %>%
  addTiles() %>%
  addPolygons(data = dados_sf,
              fillColor = "green",
              fillOpacity = 0,
              color = "black",
              stroke = TRUE,
              weight = 1) %>%
  addPolygons(data = dados_sf_filtrados,
              fillColor = "#56ac85",  # Cor dos polígonos
              fillOpacity = 0.4,
              color = "black",
              stroke = TRUE,
              weight = 1)
#visualizar
mapa

```

<br>

Destaca-se que a expressão "Vale do Lítio" é empregada especificamente para denominar os municípios abrangidos pelo projeto governamental, sem implicar uma definição geomorfológica, territorial ou de identidade.

nocite: \| @tidyverse \@ibge2000, \@ibge2021contasregionais, @mte2021rais, @fjp2020imrs, @pnud2020hdr
