---
title: "Demografia"
editor: visual
---

# Quais as características da população residente?

\[Comentário Tabela 1 - Caio\] Minas Gerais xxx, os 14 municípios representam xx % dessa população.

\[Tabela 1 - Vitor\] - Inserir uma tabela com as seguintes colunas:

-   Município

-   Total da População 2010

-   Total da População 2022

-   Taxa de crescimento média geométrica 2022/2010

-   Posição ranking populacional 2010

-   Posição ranking populacional 2022

```{r}

library(tidyverse)
library(gt)
tabela01Demo <- readRDS("E:/Drives compartilhados/Vale do Lítio/r_project/tabelas/tabela01Demo.rds")

# Crie um DataFrame com as colunas "Municipio" e "IBGE7"
df_nome <- data.frame(
  Municipio = c(
    "Araçuaí",
    "Capelinha",
    "Coronel Murta",
    "Itaobim",
    "Itinga",
    "Malacacheta",
    "Medina",
    "Minas Novas",
    "Pedra Azul",
    "Teófilo Otoni",
    "Turmalina",
    "Rubelita",
    "Virgem da Lapa",
    "Salinas"
  ),
  IBGE7 = c(
    3103405,
    3112307,
    3119500,
    3133303,
    3134004,
    3139201,
    3141405,
    3141801,
    3148707,
    3168606,
    3169703,
    3156502,
    3171600,
    3157005
  )
)

tabela01<- left_join(tabela01Demo, df_nome) %>% select(-IBGE7) %>% 
  select(Municipio, everything()) 



#criar tabela 
tabela01 %>% gt() %>% tab_header(
    title = "Características Demográficas ",
    subtitle = md("Vale do Lítio")
  )%>%
  opt_align_table_header(align = "left") %>%
  tab_stubhead(label = md("Region and <br />IAP Type")) %>%
  tab_style(
    style = cell_text(size = "smaller"),
    locations = cells_body()
  )  %>% #rótulo
  opt_table_font(font = google_font(name = "Karla")) %>% 
  tab_options(data_row.padding = px(6),
              heading.align = 'left',
              column_labels.background.color = 'dodgerblue4',
              heading.title.font.size = px(26)) %>% 
  tab_style(
    style = cell_text(
      color = 'dodgerblue4', 
      weight = 'bold', 
      font = google_font('Merriweather')
    ),
    locations = cells_title(groups = 'title')
  ) %>% 
  tab_style(
    style = cell_fill(color = 'grey90'),
    locations = cells_body(rows = seq(1, nrow(tabela01Demo), 2))
  ) %>%
  cols_label(D_POPT = "População total",
             tx_cresc= 'Taxa de crescimento da População',
             Ranking_Populacao = 'Raking do Município') %>% 
  fmt_number(
    columns = 'Ranking_Populacao',
    decimals = 0  # Número de casas decimais desejado
  ) %>% 
   fmt_number(
    columns = 'tx_cresc',
    decimals = 4  # Número de casas decimais desejado
  )

```

\[Comentário Tabela 2 - Caio\]

\[Tabela 2 - Vitor\] - Inserir uma tabela com as seguintes colunas:

-   Município

-   Razão de dependência

-   Índice de envelhecimento

-   Percentual da população com 65 anos ou mais de idade

-   Taxa de urbanização

```{r}

tabela02Demo <- readRDS("E:/Drives compartilhados/Vale do Lítio/r_project/tabelas/tabela02Demo.rds")


tabela02<- left_join(tabela02Demo, df_nome) %>% select(-IBGE7, -D_POPT) %>% 
  select(Municipio, everything()) 

 
tabela02 %>% gt() %>% tab_header(
    title = "Características Demográficas ",
    subtitle = md("Vale do Lítio")
  )%>%
  opt_align_table_header(align = "left") %>%
  tab_stubhead(label = md("Region and <br />IAP Type")) %>%
  tab_style(
    style = cell_text(size = "smaller"),
    locations = cells_body()
  )  %>% #rótulo
  opt_table_font(font = google_font(name = "Karla")) %>% 
  tab_options(data_row.padding = px(6),
              heading.align = 'left',
              column_labels.background.color = 'dodgerblue4',
              heading.title.font.size = px(26)) %>% 
  tab_style(
    style = cell_text(
      color = 'dodgerblue4', 
      weight = 'bold', 
      font = google_font('Merriweather')
    ),
    locations = cells_title(groups = 'title')
  ) %>% 
  tab_style(
    style = cell_fill(color = 'grey90'),
    locations = cells_body(rows = seq(1, nrow(tabela02Demo), 2))
  ) %>%
  cols_label(
             D_RDEPP= 'Razão de dependência total',
             D_INDENVE = 'Índice de envelhecimento',
             D_PROPP65M = 'População de 65 a 69 anos de idade',
             D_POPPURB = 'Taxa de urbanização')


```

\[Comentário Gráfico 1 - Caio\]

\[Gráfico 1 - Vitor\] - Inserir pirâmides etárias

\[Pensar na apresentação é possível as pirâmides passando?\]

\[Comentário Tabela 3 - Caio\]

\[Tabela 3 - Vitor\] - Inserir uma tabela com as seguintes colunas:

Título: Indicadores da dinâmica demográfica selecionados - municípios do Vale do Lítio

```{r}

municipios_vale <- c(
  3103405,  # Araçuaí
  3112307,  # Capelinha
  3119500,  # Coronel Murta
  3133303,  # Itaobim
  3134004,  # Itinga
  3139201,  # Malacacheta
  3141405,  # Medina
  3141801,  # Minas Novas
  3148707,  # Pedra Azul
  3168606,  # Teófilo Otoni
  3169703,  # Turmalina
  3156502,  # Rubelita
  3171600,  # Virgem da Lapa
  3157005  # Salinas
)

 df_demografia <- readRDS("E:/Drives compartilhados/Vale do Lítio/r_project/df_demografia.rds")

tabela03<- left_join(df_demografia, df_nome) %>%
  select(Municipio, everything()) 


tabela03 %>% 
filter(IBGE7 %in% municipios_vale, ANO %in% c(2010, 2021)) %>% 
  select(IBGE7, ANO,D_TMI,D_ESPVIDA,D_TFT,D_TLM)%>% gt() %>%
  tab_header(
    title = " Indicadores da dinâmica demográfica selecionados ",
    subtitle = md("Vale do Lítio")
  )%>%
  opt_align_table_header(align = "left") %>%
  tab_stubhead(label = md("Region and <br />IAP Type")) %>%
  tab_style(
    style = cell_text(size = "smaller"),
    locations = cells_body()
  )  %>% #rótulo
  opt_table_font(font = google_font(name = "Karla")) %>% 
  tab_options(data_row.padding = px(6),
              heading.align = 'left',
              column_labels.background.color = 'dodgerblue4',
              heading.title.font.size = px(26)) %>% 
  tab_style(
    style = cell_text(
      color = 'dodgerblue4', 
      weight = 'bold', 
      font = google_font('Merriweather')
    ),
    locations = cells_title(groups = 'title')
  ) %>% 
  tab_style(
    style = cell_fill(color = 'grey90'),
    locations = cells_body(rows = seq(1, nrow(tabela02Demo), 2))
  ) %>%
  cols_label(D_TMI = "Esperança de vida ao nascer",
             D_ESPVIDA= 'Esperança de vida ao nascer',
             D_TFT = 'Taxa de fecundidade total',
             D_TLM = 'Taxa líquida migratória')

```

-   Município

-   Esperança de vida ao nascer

-   Mortalidade infantil

-   Taxa de fecundidade total

-   Taxa líquida migratória

## Povos indígenas

Os povos indígenas e comunidades tradicionais

## População quilombola
