---
title: "Aspectos econômicos"
editor: visual
---

## Em termos da importância econômica das atividades presentes nos municípios do Vale do Lítio, o que os dados dos PIB revelam?

Ao analisar a importância econômica das atividades presentes nos municípios do Vale do Lítio com base nos dados do Produto Interno Bruto (PIB), observa-se o seguinte:

1.  Todos os municípios se destacam nas atividades relacionadas aos serviços públicos, incluindo administração, defesa, educação e saúde públicas, além da seguridade social, bem como no agrupamento que engloba todos os outros serviços, exceto o comércio.

2.  Na composição das atividades mais importantes, a indústria extrativa ocupa a terceira posição em Medina e Pedra Azul (pertencentes **ao Grupo 3**), bem como em Itinga e Coronel Murta (pertencentes ao **Grupo 4**).

3.  A produção florestal, pesca e aquicultura desempenha um papel crucial na economia de Turmalina e ocupa a terceira posição em Capelinha, Minas Novas e Rubelita.

4.  As atividades comerciais desempenham um papel significativo nas economias de Virgem da Lapa, Malacacheta, Itaobim, Salinas e Teófilo Otoni, este último sendo o 61º maior PIB do estado de Minas Gerais e o 18º em termos populacionais.

5.  A construção civil é a terceira atividade mais importante em Araçuaí, que, apesar de ter uma população maior que os demais municípios do **Grupo 3**, contribuiu menos para a economia mineira em 2021, ficando atrás dos municípios menores, como Turmalina, Pedra Azul e Malacacheta.

No que diz respeito ao PIB per capita, Turmalina, Capelinha e Salinas apresentam os maiores valores entre os 14 municípios do Vale do Lítio. Em contrapartida, Rubelita, Virgem da Lapa e Itinga possuem os menores valores.

```{r, include=FALSE}
knitr::opts_chunk$set(echo = FALSE)


```

```{r, eval = FALSE, echo=FALSE, warning=FALSE, message=FALSE}

##------Dev_version
library(readxl)

pib_municipal <- read_excel("dados/pib_municipal.xls")
# População
pop<- read_excel("bases/0 - POPULAÇÃO REFERÊNCIA/IMRS - 2022 (População Referência)/IMRS2022 - BASE POPULACAO REFERENCIA.xlsx") %>% select(IBGE7, ANO, D_POPT) %>% filter(ANO==c('2010', '2020'))


####---------------------------------------------------------


pib_mg<- left_join(pop, pib_municipal,by = c('ANO', 'IBGE7')) %>% 
  select(MUNICIPIO, everything()) %>% janitor::clean_names() 

pib_mg<- pib_mg %>% 
  mutate(ranking_uf = rank(-pib_mg$produto_interno_bruto_a_precos_correntes_r_1_000))



tabela01_economia <- pib_mg %>% janitor::clean_names() %>%   select(ibge7,municipio,produto_interno_bruto_a_precos_correntes_r_1_000, produto_interno_bruto_per_capita_a_precos_correntes_r_1_00, ranking_uf, atividade_com_maior_valor_adicionado_bruto, atividade_com_segundo_maior_valor_adicionado_bruto, atividade_com_terceiro_maior_valor_adicionado_bruto) %>% 
  filter(ibge7 %in% municipios_vale) 

saveRDS(tabela01_economia, 'dados/tabela01_economia.rds')

```

```{r, echo=FALSE, warning=FALSE, message=FALSE}


#--------------------------------tabela01_economia
library(gt)
library(tidyverse)
library(readxl)

municipios_vale <- c(
  3103405,  # Araçuaí
  3112307,  # Capelinha
  3119500,  # Coronel Murta
  3133303,  # Itaobim
  3134004,  # Itinga
  3139201,  # Malacacheta
  3141405,  # Medina
  3141801,  # Minas Novas
  3148707,  # Pedra Azul
  3168606,  # Teófilo Otoni
  3169703,  # Turmalina
  3156502,  # Rubelita
  3171600,  # Virgem da Lapa
  3157005  # Salinas
)

 tabela01_economia <- readRDS("dados/tabela01_economia.rds") %>% 
   mutate(Grupo = case_when(
    municipio == "Teófilo Otoni" ~ "Grupo 1",
    municipio == "Salinas" | municipio == "Capelinha" | municipio == "Araçuaí" ~ "Grupo 2",
    municipio == "Pedra Azul" | municipio == "Minas Novas" | municipio == "Medina" |
    municipio == "Turmalina" | municipio == "Itaobim" | municipio == "Malacacheta" ~ "Grupo 3",
    municipio == "Itinga" | municipio == "Virgem da Lapa" | municipio == "Coronel Murta" |
    municipio == "Rubelita" ~ "Grupo 4")) %>% arrange(Grupo) %>% select(-ibge7)

tabela01_economia %>% group_by(Grupo) %>% gt() %>%
  tab_header(
    title = "Produto Interno Bruto, ranking do PIB, PIB per capita e atividades econômicas mais importantes",
    subtitle = md("Municípios do Vale do Lítio - 2021")
  )%>%
  opt_align_table_header(align = "left") %>%
  tab_stubhead(label = md("Region and <br />IAP Type")) %>%
  tab_style(
    style = cell_text(size = "smaller"),
    locations = cells_body()
  )  %>% #rótulo
  opt_table_font(font = google_font(name = "Karla")) %>% 
  tab_options(data_row.padding = px(6),
              heading.align = 'left',
              column_labels.background.color = 'dodgerblue4',
              heading.title.font.size = px(20)) %>% 
  tab_style(
    style = cell_text(
      color = 'dodgerblue4', 
      weight = 'bold', 
      font = google_font('Merriweather')
    ),
    locations = cells_title(groups = 'title')
  ) %>%
  cols_label(
    municipio = 'Município',
    produto_interno_bruto_a_precos_correntes_r_1_000 = 'PIB (R$)',
    produto_interno_bruto_per_capita_a_precos_correntes_r_1_00 = 'PIB per capita (R$)',
    ranking_uf = 'Ranking Estadual',
    atividade_com_maior_valor_adicionado_bruto = 'Primeira atividade mais importante',
    atividade_com_segundo_maior_valor_adicionado_bruto = 'Segunda atividade mais importante',
    atividade_com_terceiro_maior_valor_adicionado_bruto = 'Terceira atividade mais importante'
  )

```

Fonte: IBGE/Contas Regionais 2021. Elaboração: FJP/Diretoria de Estatística e Informações.

```{r, eval = FALSE,echo=FALSE, warning=FALSE, message=FALSE}

##Dev_version
dados<- left_join(pop, pib_municipal) %>% select(1:2, 4:12)

tabela02_economia <- dados%>% 
 rename(va_agro = 4,
         va_ind = 5,
         va_serv =6,
        va_adm = 7,
         pib = 10,
         pib_p_capta = 11)

saveRDS(tabela02_economia, 'tabela02_economia.rds')
```

```{r, echo=FALSE, warning=FALSE, message=FALSE}


#----------------------tabela02economia
# Defina as opções para evitar notação científica
options(scipen = 999)

tabela02_economia <- readRDS("dados/tabela02_economia.rds")

colnames(tabela02_economia)[4:7] <- c("Agropecuária", "Indústria", 
"Serviços", "Administração")

# Selecione apenas as colunas relevantes (atividades) e reformule os dados
dados_plot <- tabela02_economia %>%   filter(IBGE7 %in% municipios_vale) %>% 
  select(ANO, MUNICIPIO, Agropecuária, Indústria, Serviços, Administração) %>%
  pivot_longer(cols = c("Agropecuária", "Indústria", 
"Serviços", "Administração"), names_to = "Atividade", values_to = "Valor")

# Crie o gráfico empilhado
grafico <- ggplot(dados_plot, aes(x = MUNICIPIO, y = Valor, fill = Atividade)) +
  geom_bar(stat = "identity") +
  labs(title = "Valor adicionado total e segundo atividades econômicas",
       subtitle = "Municípios do Vale do Lítio - 2021",
       x = "Município",
       y = "R$") +
  scale_fill_brewer(palette = "Set1") +  # Escolha uma paleta de cores
  theme_minimal() +
  theme(axis.text.x = element_text(angle = 90, hjust = 1))
# Exiba o gráfico
print(grafico)
```

Fonte: IBGE/Contas Regionais 2021. Elaboração: FJP/Diretoria de Estatística e Informações.

## Qual a importância da indústria extrativa na geração de empregos formais nos municípios do Vale do Lítio?

Com base nos dados mais recentes da Relação Anual de Informações Sociais (RAIS) de 2021, pode-se destacar os seguintes pontos-chave:

**Grupo 1**

-   Teófilo Otoni é um município com um número substancial de empregados no setor formal, totalizando 27.796 vínculos. No entanto, o setor extrativo mineral desempenha um papel muito limitado, com apenas 13 empregados, representando meros 0,05% do total de empregos na indústria extrativa.

**Grupo 2**:

-   Araçuaí se destaca com 4.685 empregados no setor formal, enquanto o setor extrativo mineral emprega 258 pessoas, correspondendo a uma parcela de 5,51% dos vínculos empregatícios.

-   Salinas possui 6.351 empregados no setor formal, com 31 deles no setor extrativo, o que representa 0,49% dos empregos nesse setor.

**Grupo 3**:

-   Medina é um município com 1.593 empregados no setor formal e 116 no setor extrativo, o que equivale a uma parcela de 7,28% de seus empregados.

-   Pedra Azul é um dos municípios mais dependentes da indústria extrativa, com 357 empregados nesse setor, o que representa 13,53% do total de empregos.

**Grupo 4**:

-   Coronel Murta possui 654 empregados no setor formal, com 32 deles no setor extrativo, representando 4,89% dos empregos na indústria extrativa.

-   Itinga é notável com 858 empregados no setor formal e 196 no setor extrativo, o que corresponde a ao maior percentual comparado aos municípios do Vale do Lítio, 22,84% de seus empregados registrados na indústria extrativa.

-   Rubelita conta com 557 empregados no setor formal, dos quais 59 estão no setor extrativo, correspondendo a 10,59% dos empregos totais.

Em resumo, a importância da indústria extrativa varia significativamente entre os municípios do Vale do Lítio, com alguns municípios dependendo muito mais desse setor do que outros, em especial: Itinga, Pedra Azul, Rubelita, Aracuaí e Medina conforme os registros de 2021.

```{r, eval = FALSE, echo=FALSE, warning=FALSE, message=FALSE}

##dev_version
# tabela03_economia<- emp_renda %>%  filter(IBGE7 %in% municipios_vale) %>% left_join( df_nome) %>%
#   select(IBGE7, Municipio, everything())
# 
# saveRDS(tabela03_economia, 'tabela03_economia.rds')


```

```{r, echo=FALSE, warning=FALSE, message=FALSE}


#----------------------tabela03economia

tabela03_economia <- readRDS("dados/tabela03_economia.rds")



tabela03_economia  %>% select(-R_EMPRSFIC) %>% 
  mutate(Grupo = case_when(
    Municipio == "Teófilo Otoni" ~ "Grupo 1",
    Municipio == "Salinas" | Municipio == "Capelinha" | Municipio == "Araçuaí" ~ "Grupo 2",
    Municipio == "Pedra Azul" | Municipio == "Minas Novas" | Municipio == "Medina" |
    Municipio == "Turmalina" | Municipio == "Itaobim" | Municipio == "Malacacheta" ~ "Grupo 3",
    Municipio == "Itinga" | Municipio == "Virgem da Lapa" | Municipio == "Coronel Murta" |
    Municipio == "Rubelita" ~ "Grupo 4"),
    tx_emp_ext = R_EMPRSFMI/R_EMPRSF*100) %>% 
  select(-IBGE7,-ANO) %>% 
  arrange(Grupo) %>% 
  group_by(Grupo) %>% 
  gt() %>% 
  tab_header(
    title = "Composição do Emprego",
  )%>%
  opt_align_table_header(align = "left") %>%
  tab_stubhead(label = md("Region and <br />IAP Type")) %>%
  tab_style(
    style = cell_text(size = "smaller"),
    locations = cells_body()
  )  %>% #rótulo
  opt_table_font(font = google_font(name = "Karla")) %>% 
  tab_options(data_row.padding = px(6),
              heading.align = 'left',
              column_labels.background.color = 'dodgerblue4',
              heading.title.font.size = px(26)) %>% 
  tab_style(
    style = cell_text(
      color = 'dodgerblue4', 
      weight = 'bold', 
      font = google_font('Merriweather')
    ),
    locations = cells_title(groups = 'title')
  ) %>%
  cols_label(
    R_EMPRSF = 'Empregados do setor formal',
    R_EMPRSFMI = 'Empregados setor extrativo mineral',
    tx_emp_ext = 'Percentual de empregados na indústria extrativa (%)'
  )  %>% 
  fmt_number(
    columns = 5,  # Seleciona colunas
    decimals = 2)  # Definir 2 casas decimais 

```

Fonte: MTE/Relação Anual de Informações Sociais 2021. Elaboração: FJP/Diretoria de Estatística e Informações.

É possível verificar a evolução dos empregos formais na indústria extrativa nos municípios do Vale do Lítio por meio dos dados da RAIS 2021. Entre os destaques em termos de quantidade, destacam-se Pedra Azul, Araçuaí, Itinga e Medina. Notavelmente, Medina apresenta uma tendência de queda desde 2013, enquanto Pedra Azul demonstra um aumento constante desde 2016.

```{r, eval=FALSE, echo=FALSE, warning=FALSE, message=FALSE}

##dev_version
tabela04_economia <- emp_renda <- readRDS("E:/Drives compartilhados/Vale do Lítio/r_project/versão_git/dados/emp_renda.rds") %>% 
  select(IBGE7,ANO,R_EMPRSFMI) %>% 
  filter(IBGE7 %in% municipios_vale) %>% left_join( df_nome) 

saveRDS(tabela04_economia, 'tabela4_economia.rds')
```

```{r, echo=FALSE, warning=FALSE, message=FALSE}

library(patchwork)
#---------------------tabela04economia
tabela4_economia <- readRDS("dados/tabela4_economia.rds")
# Filtrar os dados para o período de 2010 a 2021
dados_filtrados <- tabela4_economia %>%
  filter(ANO >= 2010 & ANO <= 2021)


# Definindo cores personalizadas
custom_colors <- c("#b6186b", "#50c878", "#4d5816", "#8b0000", "#c0c0c0", 
                   "#084d8c", "#e07a10", "#5d360e", "#296111", "#d51919", 
                   "#33cccc", "#2676ff", "#FF69B4", "#8A2BE2")

# Definindo formas personalizadas
custom_shapes <- c(16, 17, 18, 19, 15, 8, 7, 6, 5, 4, 3, 2, 1, 0)

# Criando o gráfico melhorado
p1 <- ggplot(dados_filtrados, aes(x = ANO, y = R_EMPRSFMI, group = Municipio, color = Municipio)) +
  geom_line(size = 0.9) +  # Linhas mais espessas para melhor visibilidade
  geom_point(aes(shape = Municipio), size = 2) +  # Marcadores personalizados
  scale_color_manual(values = custom_colors) +  # Cores personalizadas
  scale_shape_manual(values = custom_shapes) +  # Formas personalizadas
  labs(title = "Vínculos empregatícios formais na indústria extrativa",
       subtitle = "Municípios do Vale do Lítio - 2021",
       x = "Ano",
       y = "Vínculos formais") +
  theme_minimal() +
  theme(legend.position = "bottom",  # Ajustando a posição da legenda
        axis.text.x = element_text(angle = 45, vjust = 1, hjust=1))  # Rotacionando os rótulos do eixo x

# Exibindo o gráfico
print(p1)

```

Fonte: MTE/Relação Anual de Informações Sociais 2021. Elaboração: FJP/Diretoria de Estatística e Informações.
