---
title: "Produção e emprego"
editor: visual
authors: 
- Vitor Marinho
- Caio Gonçalves 
- Cláudio Shikida
---

## Em termos da importância econômica das atividades presentes nos municípios do Vale do Lítio, o que os dados dos PIB revelam?

Ao analisar a importância econômica das atividades presentes nos municípios do Vale do Lítio com base nos dados do Produto Interno Bruto (PIB) de 2021, observa-se o seguinte:

1.  Todos os municípios se destacam nas atividades relacionadas aos serviços públicos, incluindo administração, defesa, educação e saúde públicas, além da seguridade social, bem como no agrupamento que engloba todos os outros serviços, exceto o comércio.

2.  Na composição das atividades mais importantes, a indústria extrativa ocupa a terceira posição em Medina e Pedra Azul (pertencentes **ao Grupo 3**), bem como em Itinga e Coronel Murta (pertencentes ao **Grupo 4**).

3.  A produção florestal, pesca e aquicultura desempenha um papel crucial na economia de Turmalina e ocupa a terceira posição em Capelinha, Minas Novas e Rubelita.

4.  As atividades comerciais desempenham um papel significativo nas economias de Virgem da Lapa, Malacacheta, Itaobim, Salinas e Teófilo Otoni, este último sendo o 61º maior PIB do estado de Minas Gerais e o 18º em termos populacionais.

5.  A construção civil é a terceira atividade mais importante em Araçuaí, que, apesar de ter uma população maior que os demais municípios do **Grupo 3**, contribuiu menos para a economia mineira em 2021, ficando atrás dos municípios menores, como Turmalina, Pedra Azul e Malacacheta.

No que diz respeito ao PIB *per capita*, Turmalina, Capelinha e Salinas apresentam os maiores valores entre os 14 municípios do Vale do Lítio. Em contrapartida, Rubelita, Virgem da Lapa e Itinga possuem os menores valores.

```{r, include=FALSE}
knitr::opts_chunk$set(echo = FALSE)


```

```{r, eval = FALSE, echo=FALSE, warning=FALSE, message=FALSE}

##------Dev_version
library(readxl)

pib_municipal <- read_excel("dados/pib_municipal.xls")
# População
pop<- read_excel("bases/0 - POPULAÇÃO REFERÊNCIA/IMRS - 2022 (População Referência)/IMRS2022 - BASE POPULACAO REFERENCIA.xlsx") %>% select(IBGE7, ANO, D_POPT) %>% filter(ANO==c('2010', '2020'))


####---------------------------------------------------------


pib_mg<- left_join(pop, pib_municipal,by = c('ANO', 'IBGE7')) %>% 
  select(MUNICIPIO, everything()) %>% janitor::clean_names() 

pib_mg<- pib_mg %>% 
  mutate(ranking_uf = rank(-pib_mg$produto_interno_bruto_a_precos_correntes_r_1_000))



tabela01_economia <- pib_mg %>% janitor::clean_names() %>%   select(ibge7,municipio,produto_interno_bruto_a_precos_correntes_r_1_000, produto_interno_bruto_per_capita_a_precos_correntes_r_1_00, ranking_uf, atividade_com_maior_valor_adicionado_bruto, atividade_com_segundo_maior_valor_adicionado_bruto, atividade_com_terceiro_maior_valor_adicionado_bruto) %>% 
  filter(ibge7 %in% municipios_vale) 

saveRDS(tabela01_economia, 'dados/tabela01_economia.rds')

```

```{r, echo=FALSE, warning=FALSE, message=FALSE}


#--------------------------------tabela01_economia
library(gt)
library(tidyverse)
library(readxl)

municipios_vale <- c(
  3103405,  # Araçuaí
  3112307,  # Capelinha
  3119500,  # Coronel Murta
  3133303,  # Itaobim
  3134004,  # Itinga
  3139201,  # Malacacheta
  3141405,  # Medina
  3141801,  # Minas Novas
  3148707,  # Pedra Azul
  3168606,  # Teófilo Otoni
  3169703,  # Turmalina
  3156502,  # Rubelita
  3171600,  # Virgem da Lapa
  3157005  # Salinas
)

 tabela01_economia <- readRDS("dados/tabela01_economia.rds") %>% 
   mutate(Grupo = case_when(
    municipio == "Teófilo Otoni" ~ "Grupo 1",
    municipio == "Salinas" | municipio == "Capelinha" | municipio == "Araçuaí" ~ "Grupo 2",
    municipio == "Pedra Azul" | municipio == "Minas Novas" | municipio == "Medina" |
    municipio == "Turmalina" | municipio == "Itaobim" | municipio == "Malacacheta" ~ "Grupo 3",
    municipio == "Itinga" | municipio == "Virgem da Lapa" | municipio == "Coronel Murta" |
    municipio == "Rubelita" ~ "Grupo 4")) %>% arrange(Grupo) %>% select(-ibge7)

tabela01_economia %>% group_by(Grupo) %>% gt() %>%
  tab_header(
    title = "Produto Interno Bruto, ranking do PIB, PIB per capita e atividades econômicas mais importantes",
    subtitle = md("Municípios do Vale do Lítio - 2021")
  )%>%
  opt_align_table_header(align = "left") %>%
  tab_stubhead(label = md("Region and <br />IAP Type")) %>%
  tab_style(
    style = cell_text(size = "smaller"),
    locations = cells_body()
  )  %>% #rótulo
  opt_table_font(font = google_font(name = "Karla")) %>% 
  tab_options(data_row.padding = px(6),
              heading.align = 'left',
              column_labels.background.color = 'dodgerblue4',
              heading.title.font.size = px(20)) %>% 
  tab_style(
    style = cell_text(
      color = 'dodgerblue4', 
      weight = 'bold', 
      font = google_font('Merriweather')
    ),
    locations = cells_title(groups = 'title')
  ) %>%
  cols_label(
    municipio = 'Município',
    produto_interno_bruto_a_precos_correntes_r_1_000 = 'PIB (R$)',
    produto_interno_bruto_per_capita_a_precos_correntes_r_1_00 = 'PIB per capita (R$)',
    ranking_uf = 'Ranking Estadual',
    atividade_com_maior_valor_adicionado_bruto = 'Primeira atividade mais importante',
    atividade_com_segundo_maior_valor_adicionado_bruto = 'Segunda atividade mais importante',
    atividade_com_terceiro_maior_valor_adicionado_bruto = 'Terceira atividade mais importante'
  ) |>
  fmt_number(columns = produto_interno_bruto_a_precos_correntes_r_1_000, suffixing = T)

```

Fonte: IBGE/Contas Regionais 2021. Elaboração: FJP/Diretoria de Estatística e Informações.

```{r, eval = FALSE,echo=FALSE, warning=FALSE, message=FALSE}

##Dev_version
dados<- left_join(pop, pib_municipal) %>% select(1:2, 4:12)

tabela02_economia <- dados%>% 
 rename(va_agro = 4,
         va_ind = 5,
         va_serv =6,
        va_adm = 7,
         pib = 10,
         pib_p_capta = 11)

saveRDS(tabela02_economia, 'tabela02_economia.rds')
```

```{r, echo=FALSE, warning=FALSE, message=FALSE}


#----------------------tabela02economia
# Defina as opções para evitar notação científica
options(scipen = 999)

tabela02_economia <- readRDS("dados/tabela02_economia.rds")

colnames(tabela02_economia)[4:7] <- c("Agropecuária", "Indústria", 
"Serviços", "Administração")

# Selecione apenas as colunas relevantes (atividades) e reformule os dados
dados_plot <- tabela02_economia %>%   filter(IBGE7 %in% municipios_vale) %>% 
  select(ANO, MUNICIPIO, Agropecuária, Indústria, Serviços, Administração) %>%
  pivot_longer(cols = c("Agropecuária", "Indústria", 
"Serviços", "Administração"), names_to = "Atividade", values_to = "Valor")

# Crie o gráfico empilhado
grafico <- ggplot(dados_plot, aes(x = MUNICIPIO, y = Valor, fill = Atividade)) +
  geom_bar(stat = "identity") +
  labs(title = "Valor adicionado total e segundo atividades econômicas",
       subtitle = "Municípios do Vale do Lítio - 2021",
       x = "Município",
       y = "R$") +
  scale_fill_brewer(palette = "Set1") +  # Escolha uma paleta de cores
  theme_minimal() +
  theme(axis.text.x = element_text(angle = 90, hjust = 1))
# Exiba o gráfico
print(grafico)
```

Fonte: IBGE/Contas Regionais 2021. Elaboração: FJP/Diretoria de Estatística e Informações.

## Qual o panorama atual das exportações dos municípios do Vale do Lítio?

Ao avaliar as informações do comércio exterior fornecidas pela Secretaria de Comércio Exterior (Secex) do Ministério do Desenvolvimento, Indústria, Comércio e Serviços (MDIC), observa-se uma nova dinâmica nas exportações dos municípios do Vale do Lítio. Esses dados revelam detalhes sobre as principais commodities exportadas, assim como as tendências de crescimento nessas atividades. Seguem os destaques:

**Grupo 1**

-   **Teófilo Otoni** se destacou pela exportação de pedras preciosas e semipreciosas (exceto diamantes), classificando-se entre os três maiores exportadores desta categoria, ao lado de Governador Valadares e Itabira.

**Grupo 2**:

-   No caso de **Araçuaí**, o destaque era a exportação dentro da categoria "granito, pórfiro, basalto, arenito e outras pedras de cantaria ou de construção". A partir de 2019 o destaque maior e crescente foi para "matérias minerais não especificadas nem compreendidas em outras posições", abrangendo minerais como vermiculita, perlita e cloritas não expandidas, espodumênio (uma fonte primária de **lítio**), areia de zircônio, minerais de metais de terras raras, entre outros. O ritmo de crescimento observado nessa categoria desde 2019 fez com que em 2023, as exportações alcançassem US\$ 236 milhões (FOB), , posicionando Araçuaí logo atrás do município de Nazareno (US\$ 260 milhões). Ainda para Araçuaí, as "pedras preciosas (exceto diamantes) ou semipreciosas não montadas" apareceram nos registros mais recentes na segunda posição.

-   **Salinas** apresentou suas exportações nas seguintes categorias: "granito, pórfiro, basalto, arenito e outras pedras de cantaria ou de construção"; "pedras de cantaria ou de construção (exceto de ardósia) trabalhadas e obras destas pedras" e "alcool etílico não desnaturado, aguardentes, licores e outras bebidas espirituosas". Já **Capelinha** teve como registro principal as exportações de "café, mesmo torrado ou descafeinado, cascas e películas de café".

**Grupo 3**:

-   Os registros de exportação reveleram que em **Medina**, a principal categoria de produtos exportados foi a de "granito, pórfiro, basalto, arenito e outras pedras de cantaria ou de construção" e em **Pedra Azul**, o grafite natural.

-   Os demais municípios do grupo como **Minas Novas** e **Turmalina** não apresentaram registros recentes de exportações. **Itaobim** já exportou pedras preciosas (exceto diamantes) ou semipreciosas até 2008, mas sem registros desde então. **Malacacheta** não teve registros em 2024 e 2023, apesar de algumas exportações entre 2019 e 2021 de quartzo (exceto areias naturais) e quartzites e minérios de manganês e seus concentrados.

**Grupo 4**:

-   **Itinga** se destacou pela categoria "matérias minerais não especificadas nem compreendidas em outras posições" em que apareceu pela primeira vez em 2023 com expressivos US\$ 69 milhões (FOB) sendo o terceiro maior município nessa categoria atrás de Narareno e Araçuaí. Itinga, até então, havia registros de exportação principalmente em granito, pórfiro, basalto, arenito e outras pedras de cantaria ou de construção.

-   Em **Virgem da Lapa** a principal categoria de produtos é "pedras preciosas (exceto diamantes) ou semipreciosas. Já **Coronel Murta** e **Rubelita** não apresentaram registros recentes de exportações.

Diante desses resultados, as exportações em termos monetários de Araçuaí superaram o total exportado por Teófilo Otoni em 2022 conforme os dados da Secex/MDIC, sendo que Itinga superou em 2023. O máximo que o Vale do Lítio já representou do total das exportações do Estado de Minas Gerais foi de 0,56% em 2001, sendo que entre os anos de 2015 a 2018 a média foi de 0,14% de participação. Elevou-se para 0,19% em 2019, com quedas para 0,08% e 0,07% nos anos da pandemia de Covid19, 2020 e 2021, respectivamente. Alcançou o patamar de 0,24% em 2022 e o mais recente de 0,99% em 2023. Apesar de ainda ser uma fração relativamente pequena, é um quadro completamente novo para a região desde o início desses registros em 1997.

## Qual a importância da indústria extrativa na geração de empregos formais nos municípios do Vale do Lítio?

A análise sobre empregos é feita com base nos dados mais recentes da Relação Anual de Informações Sociais (RAIS) de 2021. Os municípios foram classificados em quatro grupos conforme sua população. Observa-se que, na maior parte deles, a indústria extrativa mineral não é o principal empregador.

**Grupo 1**

-   Teófilo Otoni é um município com um número substancial de empregados no setor formal, totalizando 27.796 vínculos. No entanto, o setor extrativo mineral desempenha um papel muito limitado, com apenas 13 empregados, representando meros **0,05%** do total de empregos na indústria extrativa.

**Grupo 2**:

-   Araçuaí se destaca com 4.685 empregados no setor formal, enquanto o setor extrativo mineral emprega 258 pessoas, correspondendo a uma parcela de **5,51%** dos vínculos empregatícios.

-   Salinas possui 6.351 empregados no setor formal, com 31 deles no setor extrativo, o que representa **0,49%** dos empregos nesse setor.

**Grupo 3**:

-   Medina é um município com 1.593 empregados no setor formal e 116 no setor extrativo, o que equivale a uma parcela de **7,28%** de seus empregados.

-   Pedra Azul é um dos municípios mais dependentes da indústria extrativa, com 357 empregados nesse setor, o que representa **13,53%** do total de empregos.

**Grupo 4**:

-   Coronel Murta possui 654 empregados no setor formal, com 32 deles no setor extrativo, representando **4,89%** dos empregos na indústria extrativa.

-   Itinga é notável com 858 empregados no setor formal e 196 no setor extrativo, o que corresponde ao maior percentual comparado aos municípios do Vale do Lítio, **22,84%** de seus empregados registrados na indústria extrativa.

-   Rubelita conta com 557 empregados no setor formal, dos quais 59 estão no setor extrativo, correspondendo a **10,59%** dos empregos totais.

Assim, conforme os registros mais recentes - relativos ao ano de 2021 - a importância da indústria extrativa varia significativamente entre os municípios do Vale do Lítio, com alguns municípios dependendo muito mais desse setor do que outros, em especial: Itinga, Pedra Azul, Rubelita, Aracuaí e Medina.

```{r, eval = FALSE, echo=FALSE, warning=FALSE, message=FALSE}

##dev_version
# tabela03_economia<- emp_renda %>%  filter(IBGE7 %in% municipios_vale) %>% left_join( df_nome) %>%
#   select(IBGE7, Municipio, everything())
# 
# saveRDS(tabela03_economia, 'tabela03_economia.rds')


```

```{r, echo=FALSE, warning=FALSE, message=FALSE}


#----------------------tabela03economia

tabela03_economia <- readRDS("dados/tabela03_economia.rds")



tabela03_economia  %>% select(-R_EMPRSFIC) %>% 
  mutate(Grupo = case_when(
    Municipio == "Teófilo Otoni" ~ "Grupo 1",
    Municipio == "Salinas" | Municipio == "Capelinha" | Municipio == "Araçuaí" ~ "Grupo 2",
    Municipio == "Pedra Azul" | Municipio == "Minas Novas" | Municipio == "Medina" |
    Municipio == "Turmalina" | Municipio == "Itaobim" | Municipio == "Malacacheta" ~ "Grupo 3",
    Municipio == "Itinga" | Municipio == "Virgem da Lapa" | Municipio == "Coronel Murta" |
    Municipio == "Rubelita" ~ "Grupo 4"),
    tx_emp_ext = R_EMPRSFMI/R_EMPRSF*100) %>% 
  select(-IBGE7,-ANO) %>% 
  arrange(Grupo) %>% 
  group_by(Grupo) %>% 
  gt() %>% 
  tab_header(
    title = "Composição do Emprego",
  )%>%
  opt_align_table_header(align = "left") %>%
  tab_stubhead(label = md("Region and <br />IAP Type")) %>%
  tab_style(
    style = cell_text(size = "smaller"),
    locations = cells_body()
  )  %>% #rótulo
  opt_table_font(font = google_font(name = "Karla")) %>% 
  tab_options(data_row.padding = px(6),
              heading.align = 'left',
              column_labels.background.color = 'dodgerblue4',
              heading.title.font.size = px(26)) %>% 
  tab_style(
    style = cell_text(
      color = 'dodgerblue4', 
      weight = 'bold', 
      font = google_font('Merriweather')
    ),
    locations = cells_title(groups = 'title')
  ) %>%
  cols_label(
    Municipio = "Município",
    R_EMPRSF = 'Empregados do setor formal',
    R_EMPRSFMI = 'Empregados setor extrativo mineral',
    tx_emp_ext = 'Percentual de empregados na indústria extrativa (%)'
  )  %>% 
  fmt_number(
    columns = 5,  # Seleciona colunas
    decimals = 2)  # Definir 2 casas decimais 

```

Fonte: MTE/Relação Anual de Informações Sociais 2021. Elaboração: FJP/Diretoria de Estatística e Informações.

É possível verificar a evolução dos empregos formais na indústria extrativa nos municípios do Vale do Lítio por meio dos dados da RAIS 2021. Entre os destaques em termos de quantidade, destacaram-se Pedra Azul, Araçuaí, Itinga e Medina. Notavelmente, Medina apresentou uma tendência de queda desde 2013, enquanto Pedra Azul demonstrou um aumento constante desde 2016.

```{r, eval=FALSE, echo=FALSE, warning=FALSE, message=FALSE}

##dev_version
tabela04_economia <- emp_renda <- readRDS("E:/Drives compartilhados/Vale do Lítio/r_project/versão_git/dados/emp_renda.rds") %>% 
  select(IBGE7,ANO,R_EMPRSFMI) %>% 
  filter(IBGE7 %in% municipios_vale) %>% left_join( df_nome) 

saveRDS(tabela04_economia, 'tabela4_economia.rds')
```

```{r, echo=FALSE, warning=FALSE, message=FALSE}

library(patchwork)
#---------------------tabela04economia
tabela4_economia <- readRDS("dados/tabela4_economia.rds")
# Filtrar os dados para o período de 2010 a 2021
dados_filtrados <- tabela4_economia %>%
  filter(ANO >= 2010 & ANO <= 2021)


# Definindo cores personalizadas
custom_colors <- c("#b6186b", "#50c878", "#4d5816", "#8b0000", "#c0c0c0", 
                   "#084d8c", "#e07a10", "#5d360e", "#296111", "#d51919", 
                   "#33cccc", "#2676ff", "#FF69B4", "#8A2BE2")

# Definindo formas personalizadas
custom_shapes <- c(16, 17, 18, 19, 15, 8, 7, 6, 5, 4, 3, 2, 1, 0)

# Criando o gráfico melhorado
p1 <- ggplot(dados_filtrados, aes(x = ANO, y = R_EMPRSFMI, group = Municipio, color = Municipio)) +
  geom_line(size = 0.9) +  # Linhas mais espessas para melhor visibilidade
  geom_point(aes(shape = Municipio), size = 2) +  # Marcadores personalizados
  scale_color_manual(values = custom_colors) +  # Cores personalizadas
  scale_shape_manual(values = custom_shapes) +  # Formas personalizadas
  labs(title = "Vínculos empregatícios formais na indústria extrativa",
       subtitle = "Municípios do Vale do Lítio - 2021",
       x = "Ano",
       y = "Vínculos formais") +
  theme_minimal() +
  theme(legend.position = "bottom",  # Ajustando a posição da legenda
        axis.text.x = element_text(angle = 45, vjust = 1, hjust=1))  # Rotacionando os rótulos do eixo x

# Exibindo o gráfico
print(p1)

```

Fonte: @mte2021rais

MTE/Relação Anual de Informações Sociais 2021. Elaboração: FJP/Diretoria de Estatística e Informações.

\### Taxa de Crescimento do emprego

```{r}

library(readr)

rais_mg <- read_csv("rais_mg.csv")

df <- rais_mg%>% filter(ano==2021)

library("basedosdados")

# Defina o seu projeto no Google Cloud

set_billing_id("emissao")

# Descricao CNAE

query <- bdplyr("br_bd_diretorios_brasil.cnae_2)

df_descricao_cnae <- bd_collect(query)

df2 <- left_join(rais_mg, df_descricao_cnae)

```

```{r, eval=FALSE}

## Carregar pacotes necessários

library(dplyr)

library(ggplot2)

library(readr)

# IDs dos municípios do Vale do Lítio

municipios_vale <- c(3103405, 3112307, 3119500, 3133303, 3134004, 3139201, 3141405,

                      3141801, 3148707, 3168606, 3169703, 3156502, 3171600, 3157005) 

# Filtrar para o setor extrativo no Vale do Lítio

df_vale_litio <- df2 %\>%

filter(id_municipio %in% municipios_vale, secao == "B") %\>%

group_by(ano) %\>%

summarise(Emprego = sum(numero_de_vinculos))

# Calcular a taxa de crescimento no Vale do Lítio

df_vale_litio <- df_vale_litio %\>%

mutate(TaxaCrescimento = (Emprego / lag(Emprego) - 1) * 100)

# Filtrar para o setor extrativo em todo Minas Gerais

df_mg <- df2 %\>%

filter(secao == "B") %\>%

group_by(ano) %\>%

summarise(Emprego = sum(numero_de_vinculos))

# Calcular a taxa de crescimento em Minas Gerais

df_mg <- df_mg %\>%

mutate(TaxaCrescimento = (Emprego / lag(Emprego) - 1) * 100)

# Preparar dados para plotagem

df_plot <- rbind(

transform(df_vale_litio, Regiao = "Vale do Lítio"),

transform(df_mg, Regiao = "Minas Gerais")

)

```

O gráfico abaixo apresenta a taxa de crescimento do emprego na indústria extrativa, percebe-se uma dinâmica distinta entre o emprego no Vale do Lítio e no estado de Minas Gerais no período de 2010 a 2021.

No Vale do Lítio, a taxa de emprego no setor mineral começou a diminuir significativamente após 2014, alcançando seu declínio em 2018 com -11.14%. A partir de 2020, observa-se uma reversão daesta tendência e um aquecimento no setor com uma taxa de crescimento de 8.83%, sendo esta ligeiramente maior do que a taxa de crescimento estadual (8,20%).

```{r}
# Criar o gráfico
library(readr)
tx_cres_extrativo <- read_csv("tx_cres_extrativo.csv")
# Obter os anos mínimos e máximos
ano_min <- min(2011)
ano_max <- max(tx_cres_extrativo$ano)

#adicionar notação ao grafico
taxa_2020 <- 10 # Substitua por valor real
taxa_2021 <- 5.457930 # Substitua por valor real

```

Como esperado, Minas Gerais demonstra uma maior estabilidade no emprego com períodos de crescimento acentuado, como o aumento de 21.37% em 2012 e um subsequente declínio em 2013 e 2014. Há uma recuperação notável após uma grande queda em 2016 com uma taxa de crescimento negativa de -13.09%, seguida por um crescimento robusto em 2017. Após outro declínio em 2018, Minas Gerais tem recuperado emprego no setor nos últimos anos, culminando em uma taxa de crescimento de 8.20% em 2021.

```{r}

# Definindo as cores manualmente
custom_colors <- c("#b6186b", "#50c878")

ggplot(tx_cres_extrativo, aes(x = ano, y = TaxaCrescimento, color = Regiao, group = Regiao)) +
geom_line(size=1) +
geom_point(size=1.5, shape=21, fill="white") +
scale_color_manual(values = custom_colors) +
theme_minimal() +
theme(legend.position = "bottom") +
labs(title = "Taxa de Crescimento do Emprego no Setor Extrativo", subtitle = "Comparação entre o Vale do Lítio e o estado de Minas Gerais", x = "Ano",y = "Taxa de Crescimento (%)", color = "Região"
  )
```

O Vale do Lítio apresenta um padrão de emprego mais volátil com variações mais extremas nas taxas de crescimento ano a ano, enquanto Minas Gerais demonstra resiliência com recuperações mais rápidas após quedas. A volatilidade no Vale do Lítio pode ser devida à dependência de um setor específico, enquanto a economia mais diversificada de Minas Gerais pode fornecer uma estabilidade maior contra choques setoriais. Estas diferenças podem sugerir uma maior sensibilidade do Vale do Lítio a fatores como preços de commodities, políticas ambientais e demanda global, enquanto Minas Gerais tem uma base econômica mais ampla e resiliente.
