---
title: "Social"
editor: visual
---

# Sociais

\- Educação

*Única tabela*

Taxa de atendimento da educação básica 2021-- Ranking 2021 - E_TXATBASICA

Taxa de distorção idade séries nos anos finais do ensino fundamental 2021-- Ranking 2021 - E_DISTEF

Taxa de distorção idade séries nos anos finais do ensino médio- 2021-- Ranking 2021 - E_DISTEFAF

Índice de Qualidade Geral da Educação 2021 -- Ranking 2021 (ou último ano disponível) - E_IQE

```{r}
##----------- Dev tabela 01 educação
library(readxl)
library(tidyverse)

educ <- read_excel("dados/educ.xlsx", col_types = c("numeric", 
+     "numeric", "numeric", "numeric", "numeric", 
+     "numeric", "numeric", "numeric", "numeric", 
+     "numeric", "numeric", "numeric", "numeric", 
+     "numeric", "numeric", "numeric", "numeric", 
+     "numeric", "numeric", "numeric", "numeric", 
+     "numeric", "numeric", "numeric", "numeric", 
+     "numeric", "numeric", "numeric", "numeric", 
+     "numeric", "numeric", "numeric", "numeric", 
+     "numeric", "numeric", "numeric", "numeric", 
+     "numeric", "numeric", "numeric", "numeric", 
+     "numeric", "numeric", "numeric", "numeric", 
+     "numeric", "numeric", "numeric", "numeric", 
+     "numeric", "numeric", "numeric", "numeric", 
+     "numeric", "numeric", "numeric", "numeric", 
+     "numeric", "numeric", "numeric", "numeric", 
+     "numeric", "numeric", "numeric", "numeric", 
+     "numeric", "numeric", "numeric", "numeric", 
+     "numeric", "numeric", "numeric", "numeric", 
+     "numeric", "numeric", "numeric", "numeric", 
+     "numeric", "numeric", "numeric", "numeric", 
+     "numeric", "numeric", "numeric", "numeric", 
+     "numeric", "numeric", "numeric", "numeric", 
+     "numeric", "numeric", "numeric", "numeric", 
+     "numeric", "numeric", "numeric", "numeric", 
+     "numeric", "numeric", "numeric", "numeric", 
+     "numeric", "numeric", "numeric", "numeric", 
+     "numeric", "numeric", "numeric", "numeric", 
+     "numeric", "numeric", "numeric", "numeric", 
+     "numeric", "numeric", "numeric", "numeric", 
+     "numeric", "numeric", "numeric", "numeric", 
+     "numeric", "numeric", "numeric", "numeric", 
+     "numeric", "numeric", "numeric", "numeric", 
+     "numeric", "numeric", "numeric", "numeric", 
+     "numeric", "numeric"))





```

```{r, echo=FALSE, warning=FALSE, message=FALSE}

municipios_vale <- c(
  3103405,  # Araçuaí
  3112307,  # Capelinha
  3119500,  # Coronel Murta
  3133303,  # Itaobim
  3134004,  # Itinga
  3139201,  # Malacacheta
  3141405,  # Medina
  3141801,  # Minas Novas
  3148707,  # Pedra Azul
  3168606,  # Teófilo Otoni
  3169703,  # Turmalina
  3156502,  # Rubelita
  3171600,  # Virgem da Lapa
  3157005  # Salinas
)


tabela01_social<- educ %>%  left_join(df_nome) %>% select(Municipio, IBGE7, ANO,E_TXATBASICA, E_DISTEF, E_DISTEFAF, E_IQE)  %>% filter(IBGE7 %in% municipios_vale & ANO== 2021) %>% 
  select(Municipio, everything()) 

saveRDS(tabela01_social,'tabela01_social.rds')
```

```{r}

tabela01_social <- readRDS("~/Desktop/versão_git/dados/tabela01_social.rds")

tabela01_social  %>% 
  gt() %>% 
  tab_header(
    title = "Educação",
  )%>%
  opt_align_table_header(align = "left") %>%
  tab_stubhead(label = md("Region and <br />IAP Type")) %>%
  tab_style(
    style = cell_text(size = "smaller"),
    locations = cells_body()
  )  %>% #rótulo
  opt_table_font(font = google_font(name = "Karla")) %>% 
  tab_options(data_row.padding = px(6),
              heading.align = 'left',
              column_labels.background.color = 'dodgerblue4',
              heading.title.font.size = px(26)) %>% 
  tab_style(
    style = cell_text(
      color = 'dodgerblue4', 
      weight = 'bold', 
      font = google_font('Merriweather')
    ),
    locations = cells_title(groups = 'title')
  ) %>%
  cols_label(
    E_TXATBASICA = 'Taxa de atendimento da educação básica',
    E_DISTEF = 'Taxa de distorção idade séries nos anos finais do ensino fundamental',
    E_DISTEFAF = 'Taxa de distorção idade séries nos anos finais do ensino médio',
    E_IQE = 'Índice de Qualidade Geral da Educação '
  )  %>% 
  fmt_number(
    columns = 4:7,  # Seleciona colunas
    decimals = 2)  # Definir 2 casas decimais 

```

\- Saúde

*Única tabela*

Taxa de mortalidade por doenças crônicas não transmissíveis 2021 -- Ranking 2021

Cobertura vacinal de pentavalente em menores de 1 ano 2021 -- Ranking 2021

Proporção de óbitos por causas mal definidas 2021 -- Ranking 2021

Internações hospitalares por condições sensíveis à atenção primária 2021 -- Ranking 2021

Infraestrutura para assistência à saúde - 2021 -- Ranking 2021

```{r}

library(readxl)
saude <- read_excel("dados/IMRS_BASE_SAUDE_2000-2021_2022_novembro.xlsx", 
    col_types = c("numeric", "numeric", "numeric", 
        "numeric", "numeric", "numeric", 
        "numeric", "numeric", "numeric", 
        "numeric", "numeric", "numeric", 
        "numeric", "numeric", "numeric", 
        "numeric", "numeric", "numeric", 
        "numeric", "numeric", "numeric", 
        "numeric", "numeric", "numeric", 
        "numeric", "numeric", "numeric", 
        "numeric", "numeric", "numeric", 
        "numeric", "numeric", "numeric", 
        "numeric", "numeric", "numeric", 
        "numeric", "numeric", "numeric", 
        "numeric", "numeric"))


tabel02_social<- saude %>% left_join(df_nome) %>% select(Municipio, IBGE7, ANO,S_TXMODCNT30A69, S_PENTA, S_OBMALDEF, S_INTERSAP)  %>% filter(IBGE7 %in% municipios_vale & ANO== 2021) %>% 
  select(Municipio, everything())   

saveRDS(tabel02_social, 'tabela02_social.rds')
```

```{r}


tabela02_social <- readRDS("~/Desktop/versão_git/dados/tabela02_social.rds")


tabela02_social  %>% 
  gt() %>% 
  tab_header(
    title = "Saúde",
  )%>%
  opt_align_table_header(align = "left") %>%
  tab_stubhead(label = md("Region and <br />IAP Type")) %>%
  tab_style(
    style = cell_text(size = "smaller"),
    locations = cells_body()
  )  %>% #rótulo
  opt_table_font(font = google_font(name = "Karla")) %>% 
  tab_options(data_row.padding = px(6),
              heading.align = 'left',
              column_labels.background.color = 'dodgerblue4',
              heading.title.font.size = px(26)) %>% 
  tab_style(
    style = cell_text(
      color = 'dodgerblue4', 
      weight = 'bold', 
      font = google_font('Merriweather')
    ),
    locations = cells_title(groups = 'title')
  ) %>%
  cols_label(
    S_TXMODCNT30A69 = 'Taxa de mortalidade por doenças crônicas não transmissíveis ',
    S_PENTA = 'Cobertura vacinal de pentavalente em menores de 1 ano ',
    S_OBMALDEF = 'Proporção de óbitos por causas mal definidas',
    S_INTERSAP = 'Internações hospitalares por condições sensíveis à atenção primária '
  )  %>% 
  fmt_number(
    columns = 4:7,  # Seleciona colunas
    decimals = 2)  # Definir 2 casas decimais 
```

\- Vulnerabilidade

*Única tabela*

Percentual da população de Sete Lagoas registrada no Cadastro Único 2021 -- Ranking

Percentual da população pobre e extremamente pobre do Cadastro Único 2021

Percentual das pessoas de 18 a 64 anos inscritas no CadÚnico sem ocupação 2021

Percentual da população de 16 a 64 anos empregada no setor formal 2021

```{r}

library(readxl)
ass_social <- read_excel("dados/ass_social.xlsx", 
    col_types = c("numeric", "numeric", "numeric", 
        "numeric", "numeric", "numeric", 
        "numeric", "numeric", "numeric", 
        "numeric", "numeric", "numeric", 
        "numeric", "numeric", "numeric", 
        "numeric", "numeric", "numeric", 
        "numeric", "numeric", "numeric", 
        "numeric", "numeric", "numeric", 
        "numeric", "numeric", "numeric", 
        "numeric", "numeric", "numeric", 
        "numeric", "numeric", "numeric", 
        "numeric", "numeric", "numeric", 
        "numeric", "numeric", "numeric", 
        "numeric", "numeric", "numeric", 
        "numeric", "numeric", "numeric", 
        "numeric", "numeric", "numeric", 
        "numeric", "numeric", "numeric", 
        "numeric", "numeric", "numeric", 
        "numeric", "numeric", "numeric", 
        "numeric", "numeric", "numeric", 
        "numeric", "numeric", "numeric", 
        "numeric", "numeric", "numeric", 
        "numeric", "numeric", "numeric", 
        "numeric", "numeric", "numeric", 
        "numeric", "numeric", "numeric", 
        "numeric", "numeric", "numeric", 
        "numeric", "numeric", "numeric", 
        "numeric", "numeric", "numeric", 
        "numeric", "numeric"))


```

```{r}

tabela03_social<- ass_social%>% left_join(df_nome) %>% select(Municipio, IBGE7, ANO,B_POPCADUNICO, B_POPPOBEXTRCAD, B_POPIDCADSPOP)  %>% filter(IBGE7 %in% municipios_vale & ANO== 2021) %>% 
  select(Municipio, everything())  

```

```{r}
tabela03_social  %>% 
  gt() %>% 
  tab_header(
    title = "Assistência Social",
  )%>%
  opt_align_table_header(align = "left") %>%
  tab_stubhead(label = md("Region and <br />IAP Type")) %>%
  tab_style(
    style = cell_text(size = "smaller"),
    locations = cells_body()
  )  %>% #rótulo
  opt_table_font(font = google_font(name = "Karla")) %>% 
  tab_options(data_row.padding = px(6),
              heading.align = 'left',
              column_labels.background.color = 'dodgerblue4',
              heading.title.font.size = px(26)) %>% 
  tab_style(
    style = cell_text(
      color = 'dodgerblue4', 
      weight = 'bold', 
      font = google_font('Merriweather')
    ),
    locations = cells_title(groups = 'title')
  ) %>%
  cols_label(
    B_POPCADUNICO = 'Percentual da população registrada no Cadastro Único ',
    B_POPPOBEXTRCAD = 'Percentual da população pobre e extremamente pobre do Cadastro Único',
    B_POPIDCADSPOP = 'Percentual das pessoas de 18 a 64 anos inscritas no CadÚnico sem ocupação'
  )  %>% 
  fmt_number(
    columns = 3:6,  # Seleciona colunas
    decimals = 2)  # Definir 2 casas decimais 
```
