# Introdução

A Iniciativa Vale do Lítio é um projeto concebido pela Invest Minas `https://www.investminas.mg.gov.br/` com a missão de impulsionar o desenvolvimento das regiões Nordeste e Norte do estado de Minas Gerais em torno da crescente cadeia produtiva do lítio.

Esse Vale do Lítio abrange um conjunto de 14 municípios que se destacam por possuírem as maiores reservas nacionais de lítio. Fazem parte os municípios Araçuaí, Capelinha, Coronel Murta, Itaobim, Itinga, Malacacheta, Medina, Minas Novas, Pedra Azul, Virgem da Lapa, Teófilo Otoni e Turmalina, localizados na região Nordeste de Minas, além de Rubelita e Salinas, situados na região Norte do estado. Vale ressaltar que o lítio desempenha um papel essencial em diversas aplicações, como a fabricação de ligas metálicas, dispositivos médicos e a produção de fármacos.

Contudo, seu uso mais proeminente é na produção de baterias de alta durabilidade, as quais alimentam veículos elétricos e dispositivos eletroeletrônicos, representando uma peça fundamental na transição para fontes de energia mais limpas e na revolução tecnológica em curso.

Mapa 1: Municípios do Vale do Lítio

```{r, echo=FALSE, warning=FALSE, message=FALSE, include=FALSE}
# Carregue as bibliotecas necessárias
library(leaflet)
library(sf)
library(dplyr)
library(geobr)

municipios <- read_municipality(code_muni = "MG", year = 2010)

```

```{r, echo=FALSE, warning=FALSE, message=FALSE}


municipios_ibge <- c(
  3103405,  # Araçuaí
  3112307,  # Capelinha
  3119500,  # Coronel Murta
  3133303,  # Itaobim
  3134004,  # Itinga
  3139201,  # Malacacheta
  3141405,  # Medina
  3141801,  # Minas Novas
  3148707,  # Pedra Azul
  3168606,  # Teófilo Otoni
  3169703,  # Turmalina
  3156502,  # Rubelita
  3171600,  # Virgem da Lapa
  3157005  # Salinas
)

# Criar uma coluna de dummy
municipios$dummy <- ifelse(municipios$code_muni %in% municipios_ibge, 1, 0)

# Crie um objeto sf com seus dados
dados_sf <- st_as_sf(municipios, crs = "+proj=longlat +datum=WGS84")

# Filtrar os municípios onde dummy é igual a 1
dados_sf_filtrados <- dados_sf %>%
  filter(dummy == 1)

# Crie um mapa Leaflet
mapa <- leaflet() %>%
  addTiles() %>%
  addPolygons(data = dados_sf, 
              fillColor = "green", 
              fillOpacity = 0, 
              color = "black", 
              stroke = TRUE, 
              weight = 1) %>%
  addPolygons(data = dados_sf_filtrados, 
              fillColor = "red",  # Cor dos polígonos 
              fillOpacity = 0.4, 
              color = "black", 
              stroke = TRUE, 
              weight = 1)


# Visualize o mapa
mapa

```
