---
title: "Migração com CadÚnico"
authors: 
- Helena Soares
---

```{r setup, include=FALSE}
knitr::opts_chunk$set(echo = FALSE)
Sys.setlocale("LC_ALL", "en_US.UTF-8")

```

## O que os dados do CadÚnico podem revelar sobre o a população em idade ativa e migração?

```{r,  echo=FALSE, warning=FALSE, message=FALSE}
# Criar os vetores com os dados
cidades <- c("Araçuaí", "Capelinha", "Coronel Murta", "Itaobim", "Itinga", "Malacacheta", "Medina", "Minas Novas", "Pedra Azul", "Rubelita", "Salinas", "Teófilo Otoni", "Turmalina", "Virgem da Lapa")
censo_2022 <- c(34297, 39626, 8200, 19151, 13745, 17516, 20156, 24405, 24410, 5679, 40178, 137418, 20000, 11804)
percent_pop <- c(68.1, 66.6, 82.3, 61.7, 73.1, 52.7, 67.9, 67.7, 68.9, 78.4, 64.7, 46.9, 63.1, 79.1)
ibge <- c(3103405, 3112307, 3119500, 3133303, 3134004, 3139201, 3141405, 3141801, 3148707, 3156502, 3157005, 3168606, NA, 3171600)

# Criar o dataframe
df <- data.frame(CENSO_2022 = censo_2022, `%_POP_Cad_x_municipio_Censo_2022` = percent_pop, Município = cidades, IBGE = ibge)

```

```{r,  echo=FALSE, warning=FALSE, message=FALSE}
library(ggplot2)

# Configuração de cores personalizadas
custom_colors <- c("#b6186b", "#50c878", "#4d5816", "#8b0000", "#c0c0c0", 
                   "#084d8c", "#e07a10", "#5d360e", "#296111", "#d51919", 
                   "#33cccc", "#2676ff", "#FF69B4", "#8A2BE2")


# Criar o gráfico de barras horizontal com cores personalizadas para o preenchimento e valores dentro das barras
ggplot(df, aes(x = df$X._POP_Cad_x_municipio_Censo_2022, y = reorder(Município, -CENSO_2022), fill = Município)) +
  geom_col() + # Usar geom_col() para gráfico de barras horizontal
  geom_text(aes(label = df$X._POP_Cad_x_municipio_Censo_2022), hjust = 1.9, size = 3.5, color = "white") + # Adiciona os valores dentro das barras
  scale_fill_manual(values = custom_colors) +
  labs(title = "Percentual da pop Cad x pop município Censo 2022.",
       x = "População",
       y = "Município",
       fill = "Município") +
  theme(axis.text.y = element_text(hjust = 0)) # Ajustar a posição dos rótulos do eixo y

```

### Taxa de Analfabetismo

Para cálculo da taxa de analfabetismo da população inscrita no CadÚnico em idade ativa para o trabalho, considerou-se a faixa etária entre 15 e 64 anos. Observa-se que Minas Novas e Malacacheta acumulam o maior percentual de pessoas em idae para o trabalho na situação de analfabetismo. Os municípios de Araçuaí e Turmalina se posicionam no outor estremo, com as menores taxas de analfabetismo dentro do grupo analisado. Rubelita e Itinga apresentaram tendência de elevação da taxa nos últimos anos enquanto que Minas Novas revelou tendência de redução da taxa de analfabetismo. Os percentuais anuais no total do grupo variam entre 8,93 (2022) e 18,44 em 2014 quando os municípios tiveram a maior taxa.

```{r, warning=FALSE, message=FALSE}
# Importando os dados
df_analfabetismo <- data.frame(
  IBGE = c(3103405, 3112307, 3119500, 3133303, 3134004, 3139201, 3141405, 3141801, 3148707, 3156502, 3157005, 3168606, 3169703, 3171600),
  MUNICIPIO = c("Araçuaí", "Capelinha", "Coronel Murta", "Itaobim", "Itinga", "Malacacheta", "Medina", "Minas Novas", "Pedra Azul", "Rubelita", "Salinas", "Teófilo Otoni", "Turmalina", "Virgem da Lapa"),
  `2012` = c(5.57, 12.14, 9.61, 11.81, 10.73, 15.83, 9.56, 18.66, 13.14, 15.16, 7.10, 10.84, 5.70, 9.30),
  `2013` = c(5.44, 11.64, 10.10, 11.79, 10.33, 15.85, 9.11, 19.47, 12.69, 14.50, 7.15, 10.48, 5.19, 8.60),
  `2014` = c(14.44, 20.74, 17.91, 20.77, 19.22, 22.02, 15.93, 27.10, 20.25, 21.30, 15.48, 16.13, 10.97, 15.88),
  `2015` = c(4.93, 10.89, 10.35, 10.93, 9.46, 16.18, 7.76, 19.03, 11.71, 11.87, 6.92, 8.57, 3.62, 8.10),
  `2016` = c(4.70, 10.35, 9.58, 10.35, 8.79, 15.79, 7.17, 20.17, 11.38, 10.54, 6.92, 7.96, 3.03, 7.39),
  `2017` = c(4.53, 10.42, 9.53, 10.12, 8.22, 15.91, 6.76, 19.62, 11.51, 10.84, 7.72, 7.99, 3.34, 6.88),
  `2018` = c(4.48, 10.35, 9.77, 10.56, 8.44, 16.09, 6.90, 17.31, 11.95, 10.33, 7.80, 8.47, 4.09, 6.38),
  `2019` = c(4.83, 9.99, 9.55, 10.65, 8.81, 16.20, 7.36, 16.13, 12.37, 10.04, 7.32, 8.71, 4.78, 5.93),
  `2020` = c(5.49, 9.33, 8.94, 10.87, 9.16, 15.50, 7.52, 15.33, 12.66, 10.10, 6.92, 8.70, 5.56, 5.97),
  `2021` = c(5.72, 8.52, 8.54, 10.78, 9.76, 14.77, 7.67, 13.08, 13.09, 10.17, 6.36, 8.06, 5.61, 5.66),
  `2022` = c(5.98, 7.88, 8.29, 11.29, 10.16, 14.37, 7.71, 11.03, 12.85, 11.24, 5.64, 7.18, 5.33, 6.13)
)



```

```{r, echo=FALSE, warning=FALSE, message=FALSE}
# Carregando os pacotes necessários
library(tidyverse)
library(reshape2)
library(RColorBrewer)

# Transformando o dataframe para o formato longo
df_long <- melt(df_analfabetismo, id.vars = c("IBGE", "MUNICIPIO"), variable.name = "Ano", value.name = "TaxaAnalfabetismo")

# Ajustando os nomes dos anos 
df_long$Ano <- gsub("X", "", df_long$Ano)

# Escolhendo uma paleta de cores
color_palette <- rev(brewer.pal(name = "Spectral", n = 9))

# Criando o mapa de calor
ggplot(df_long, aes(x = Ano, y = MUNICIPIO, fill = TaxaAnalfabetismo)) +
  geom_tile(color = "white") +
  geom_text(aes(label = round(TaxaAnalfabetismo, 2)), vjust = 1, size=3) +
  scale_fill_gradientn(colors = color_palette) +
  theme_minimal() +
  labs(title = "Taxa de Analfabetismo por Município (2012-2022)", x = "Ano", y = "Município", fill = "Taxa de Analfabetismo")


```

### Taxa de Escolarização

A taxa de escolarização representa o percentual de indivíduos com idade acima de 25 anos que concluiu a educação básica, ou seja, o ensino médio. Tems-e assima a média geral de estudo do grupo em foco. No grupo analisado, a média geral de todo o período é de 27%, sendo que Coronel Murta tem a melhor média no perído (43,18%) e Minas Novas a menor média (20,01%) da populção em idade ativa em situação de vulnerabilidade. Os dados mostram que a taxa de escolarização vem crescendo entre os anos 2012 e 2022. No último ano, Turmalina se destaca com 42,14% do segmento populacional com idade acima de 25 que possui o ensino médio completo, seguido de Teófilo Otoni e Turmalina.

```{r}
# Criando o dataframe
tx_escolaricao <- data.frame(
  IBGE = c(3103405, 3112307, 3119500, 3133303, 3134004, 3139201, 3141405, 3141801, 3148707, 3156502, 3157005, 3168606, 3169703, 3171600),
  MUNICIPIO = c("Araçuaí", "Capelinha", "Coronel Murta", "Itaobim", "Itinga", "Malacacheta", "Medina", "Minas Novas", "Pedra Azul", "Rubelita", "Salinas", "Teófilo Otoni", "Turmalina", "Virgem da Lapa"),
  `2012` = c(19.82, 15.42, 20.63, 15.29, 14.75, 11.53, 14.87, 9.54, 21.60, 13.85, 16.20, 16.77, 16.37, 24.64),
  `2013` = c(21.24, 17.51, 25.44, 16.79, 15.97, 14.98, 17.13, 10.32, 22.37, 16.15, 18.99, 18.68, 19.32, 25.64),
  `2014` = c(23.51, 19.84, 27.61, 18.52, 17.54, 16.80, 18.60, 12.20, 23.14, 18.33, 21.22, 20.48, 22.90, 28.24),
  `2015` = c(26.35, 22.24, 30.85, 22.94, 20.59, 20.48, 21.88, 13.65, 25.90, 22.19, 23.97, 25.45, 28.28, 30.02),
  `2016` = c(28.46, 24.22, 35.04, 24.01, 23.08, 21.90, 23.31, 14.30, 28.37, 25.38, 25.84, 27.54, 31.32, 32.70),
  `2017` = c(29.98, 24.53, 37.87, 25.66, 26.53, 21.57, 23.92, 19.06, 30.74, 26.76, 28.72, 28.10, 33.66, 36.72),
  `2018` = c(32.46, 26.39, 38.89, 27.46, 29.14, 23.70, 27.31, 25.05, 34.04, 29.91, 31.51, 30.04, 36.21, 38.37),
  `2019` = c(34.58, 29.09, 39.93, 28.38, 29.05, 24.87, 28.43, 26.75, 35.70, 34.43, 33.85, 34.45, 39.45, 39.11),
  `2020` = c(35.19, 30.40, 39.45, 29.43, 28.15, 24.17, 28.71, 27.18, 34.81, 35.33, 34.53, 34.73, 39.38, 38.32),
  `2021` = c(36.02, 32.51, 39.26, 30.87, 29.80, 25.37, 30.40, 29.44, 36.74, 35.84, 37.32, 38.10, 39.87, 40.23),
  `2022` = c(37.26, 35.65, 41.05, 34.32, 30.97, 26.23, 32.54, 32.58, 39.26, 36.02, 39.42, 41.30, 42.14, 40.53)
)

```

```{r, warning=FALSE, message=FALSE}
# Carregando os pacotes necessários
library(tidyverse)


# Configuração de cores personalizadas
custom_colors <- c("#b6186b", "#50c878", "#4d5816", "#8b0000", "#c0c0c0", 
                   "#084d8c", "#e07a10", "#5d360e", "#296111", "#d51919", 
                   "#33cccc", "#2676ff", "#FF69B4", "#8A2BE2")

# Transformando o dataframe para o formato longo
df_long <- melt(tx_escolaricao, id.vars = c("IBGE", "MUNICIPIO"), variable.name = "Ano", value.name = "TaxaEscolarizacao")

# Ajustando os nomes dos anos 
df_long$Ano <- gsub("X", "", df_long$Ano)

# Definindo as cores manualmente
custom_colors <- c("#b6186b", "#50c878", "#4d5816", "#8b0000", "#c0c0c0", "#084d8c", "#e07a10", "#5d360e", "#296111", "#d51919", "#33cccc", "#2676ff", "#FF69B4", "#8A2BE2")


# Criando o gráfico de linhas
ggplot(df_long, aes(x = Ano, y = TaxaEscolarizacao, group = MUNICIPIO, color = MUNICIPIO)) +
  geom_line() +
  scale_color_manual(values = custom_colors) +
  geom_point(size = 2, shape = 21) +
  theme_minimal() +
  labs(title = "Taxa de Escolarização por Município (2012-2022)", x = "Ano", y = "Taxa de Escolarização (%)", color = "Município") +
  theme(legend.position = "bottom")



```

### População em Idade Ativa

Os dados referentes à condição de vínculo empregatício se referem à população inscrita no CadÚnico que declarou ter trabalhado na semana anterior à inscrição ou atualização, no ano referência, com fechamento da base em dezembro do referido ano. Observa-se a predominância de trabalho na condição de autônomo ou sem vínculo contratual em todos os municípios e em todo o período apurado. Vê-se também a tendência de aumento do percentual de pessoas que prestaram algum serviço na condição de aprendiz, estagiário ou sem remuneração. Os municípios Rubelita, Itinga e Malacaheta apresentam maior percentual de pessoas que trabalharam sem qualquer típo de vínculo empregatício no período analisado. Araçuaí, Trumalina, Teófilo Otoni e Virgem da Lapa são os municípios com maior percentual de trabalhadores autônomos ou remunerados sem contrato de trabalho. Coornel Murta e Virgem da Lapa possuem o maior percentual de indivíduos no serviço militar ou empregador, inscritos no CadÚnico nos últimos três anos analisados. Entre 2012 e 2018, Itinga foi o município com maior percentual de indivíduos na condição de aprendiz, estagiário ou que trabalharam e não tiveram remuneração e Medina nos três últimos anos analisados. Os dados de 2022 não se encontravam disponíveis na base acessada.

```{r, echo=FALSE, warning=FALSE, message=FALSE}
# Carregando o pacote ggplot2
library(tidyverse)
library(readxl)
pop_idade_ativa <- read_excel("pop_idade_ativa.xlsx")

pop_idade_ativa_long <- pop_idade_ativa %>%
  gather(key = "Tipo_Trabalho", value = "Percentual", sem_contrato, com_contrato, militar_ou_empregador, sem_remuneração)

# Configuração de cores personalizadas
custom_colors <- c("#b6186b", "#50c878", "#4d5816", "#8b0000", "#c0c0c0", 
                   "#084d8c", "#e07a10", "#5d360e", "#296111", "#d51919", 
                   "#33cccc", "#2676ff", "#FF69B4", "#8A2BE2")

# Criando o painel de gráficos
ggplot(pop_idade_ativa_long, aes(x = ano, y = Percentual, group = MUNICIPIO, colour = MUNICIPIO)) +
  scale_color_manual(values = custom_colors)+
  geom_point(size = 1, shape = 21) +
  geom_line() +
  geom_point() +
  theme_minimal() +
  labs(y = "Percentual", x = "Ano") +
  facet_wrap(~Tipo_Trabalho, scales = "free_y") +
  theme(legend.position = "bottom")

```

### Saldo Migratorio Anual

Com base nos dados do Cadastro único, apurou-se o saldo migratório e a taxa líquida de migração do período entre 2012-2022 dos municípios do Projeto Lítio. O grupo alvo foi a população em idade ativa (14 a 64 anos). A definição de migrante baseou-se no município de última residência no ano anterior, sendo, portanto, uma análise de período. O saldo migratório se refere à diferença entre a quantidade de pessoas que entraram no município e a quantidade de pessoas que saíram do município, entre os indivíduos que permaneceram inscritos na base. A taxa líquida de migração mostra o percentual do saldo em relação à população com idade entre 14 e 64 anos, no ano limite, já tendo sido consideradas as saídas no intervalo (mortalidade, saída da base e mudança para outro estado/país). Nos municípios do Vale do Lítio predomina o saldo migratório negativo ou próximo de zero, o que significa que não há retenção da população com idade ativa para o trabalho em situação de vulnerabilidade financeira.

```{r, echo=FALSE, warning=FALSE, message=FALSE}
# Carregando os pacotes necessários
library(ggplot2)
library(dplyr)
library(readxl)
saldo_migratorio <- read_excel("saldo_migratorio.xlsx", 
    sheet = "Planilha2")

# Configuração de cores personalizadas para positivo e negativo
custom_colors_pos_neg <- c("positivo" = "#538017", "negativo" = "#802f17")

# Adicionando uma nova coluna para indicar se o saldo migratório é positivo ou negativo
saldo_migratorio <- saldo_migratorio %>%
  mutate(SaldoTipo = ifelse(SM >= 0, "positivo", "negativo"))

```

```{r}
# Carregando os pacotes necessários
library(ggplot2)

# Configuração de cores personalizadas
custom_colors <- c("#b6186b", "#50c878", "#4d5816", "#8b0000", "#c0c0c0", 
                   "#084d8c", "#e07a10", "#5d360e", "#296111", "#d51919", 
                   "#33cccc", "#2676ff", "#FF69B4", "#8A2BE2")

# Definindo os anos manualmente para o eixo x
anos <- c(2012, 2013, 2014, 2015, 2016, 2017, 2018, 2019, 2020, 2021, 2022)

# Criando o gráfico de linhas para a taxa líquida de migração com melhor distinção
 ggplot(saldo_migratorio, aes(x = ano, y = SM, group = Município, colour = Município)) +
  geom_line(linewidth = 0.9) +  # Aumentando a espessura das linhas
  geom_point(linewidth = 3, shape = 21) +  # Adicionando marcadores com bordas
  scale_color_manual(values = custom_colors) +  # Utilizando cores personalizadas
  scale_x_continuous(breaks = anos) +  # Definindo os anos manualmente
  theme_minimal() +
  labs(title = "Saldo de Migração por Município e Ano",
       y = "Saldo de Migração",
       x = "Ano") +
  theme(legend.position = "bottom",
        axis.text.x = element_text(angle = 45, hjust = 1)) 



```

## taxa liquida de migração

A migração é o componente imediato de resposta a condicionantes ou choques na população. Pelos dados observados, isto não aconteceu nos municípios, mantendo-se a tendência de evasão. Rubelita, Salinas e Turmalina apresentaram taxa líquida positiva entre 2021/2022, porém com saldo líquido pouco expressivo em relação ao grupo populacional analisado. Capelinha vem mantendo a taxa líquida de migração positiva, porém com saldo migratório também pouco expressivo. Pedra Azul apresentou sinais de reversão do cenário negativo de contribuição no crescimento populacional pela migração somente entre 2021/2022. Teófilo Otoni que é o maior município em termos populacionais do grupo do Vale do Lítio apresentou taxas oscilatórios no período o que revela a baixa capacidade de retenção, caracterizando-se como um município de passagem.

```{r}
# Carregando os pacotes necessários
library(ggplot2)

# Configuração de cores personalizadas
custom_colors <- c("#b6186b", "#50c878", "#4d5816", "#8b0000", "#c0c0c0", 
                   "#084d8c", "#e07a10", "#5d360e", "#296111", "#d51919", 
                   "#33cccc", "#2676ff", "#FF69B4", "#8A2BE2")

# Definindo os anos manualmente para o eixo x
anos <- c(2012, 2013, 2014, 2015, 2016, 2017, 2018, 2019, 2020, 2021, 2022)

# Criando o gráfico de linhas para a taxa líquida de migração com melhor distinção
 ggplot(saldo_migratorio, aes(x = ano, y = TLM, group = Município, colour = Município)) +
  geom_line(linewidth = 0.9) +  # Aumentando a espessura das linhas
  geom_point(size = 3, shape = 21) +  # Adicionando marcadores com bordas
  scale_color_manual(values = custom_colors) +  # Utilizando cores personalizadas
  scale_x_continuous(breaks = anos) +  # Definindo os anos manualmente
  theme_minimal() +
  labs(title = "Taxa Líquida de Migração por Município e Ano",
       y = "Taxa Líquida de Migração",
       x = "Ano") +
  theme(legend.position = "bottom",
        axis.text.x = element_text(angle = 45, hjust = 1)) 



```

## Sexo

Conforme observa-se de modo geral, a população feminina apresenta maior em relação à população masculina, em idade compreendia entre 14 e 64 anos, na base do CadÚnico. A recomendação das políticas socioasssistenciais para que a inscrição seja feita preferencialmente por mulheres torna-se a prerrogativa principal para este quadro. A média geral é de 45% de homens e 55% de mulheres inscritas, em todo o período, nos municípios do Vale do Lítio.

```{r, echo=FALSE, warning=FALSE, message=FALSE}
library(readxl)
prop_mac_fem <- read_excel("prop_mac_fem.xlsx")

# Calcular a população total
df <- prop_mac_fem %>%
  mutate(pop_total = masc + fem) %>% filter(ano==2022)

# Calcular a proporção da população por gênero
df <- df %>%
  mutate(prop_masc = masc / pop_total,
         prop_fem = fem / pop_total)

# Reorganizar os dados no formato longo
df_long <- df %>%
  select(MUNICIPIO, prop_masc, prop_fem) %>%
  pivot_longer(cols = c(prop_masc, prop_fem),
               names_to = "Genero",
               values_to = "Proporcao")

# Criar o gráfico de barras empilhadas
ggplot(df_long, aes(x = MUNICIPIO, y = Proporcao, fill = Genero)) +
  geom_bar(stat = "identity", position = "stack") +
  geom_text(aes(label = scales::percent(Proporcao, accuracy = 0.01)), position = position_stack(vjust = 0.5), color = "white", size = 3) + 
  coord_flip() +  # Virar o gráfico para melhor visualização
  theme_minimal() +
  scale_fill_brewer(palette = "Dark2") +  # Escolha uma paleta da RColorBrewer
  labs(title = "Proporção da população por sexo",
       subtitle = "Municípios do Vale do Lítio - 2022",
       x = "Município",
       y = "Proporção (%)",
       fill = "") +
  theme(legend.position = "bottom")


```
